【裁判字號】    99,抗,71
【裁判日期】    990331
【裁判案由】    本票裁定
【裁判全文】
臺灣臺中地方法院民事裁定                99年度抗字第71號
抗  告  人  甲○○
相  對  人  乙○○
上列抗告人與相對人間因聲請本票准許強制執行事件，抗告人對
於民國99年2月23日本院司法事務官所為99年度司票字第922號裁
定提起抗告，本院合議庭裁定如下：
    主    文
抗告駁回。
抗告程序費用新臺幣壹仟元由抗告人負擔。
    理    由
一、按執票人向本票發票人行使追索權時，得聲請法院裁定後強
    制執行，票據法第123條定有明文。又本票執票人，依票據
    法第123條規定，聲請法院裁定許可對發票人強制執行，係
    屬非訟事件，此項聲請之裁定，及抗告法院之裁定，僅依非
    訟事件程序，以審查強制執行許可與否，並無確定實體上法
    律關係存否之效力，法院僅就本票形式上之要件是否具備予
    以審查，即為已足，至於當事人間實體上之爭執，應循訴訟
    程序以資解決，要非非訟裁定法院所得審酌，最高法院56年
    台抗字第714號及57年台抗字第76號判例可資參照。
二、本件相對人主張：其執有抗告人於民國95年8月30日所簽發
    如原裁定所示之本票1紙（下稱系爭本票），並免除作成拒
    絕證書，詎屆期提示未獲付款，爰依票據法第123條規定聲
    請裁定強制執行等情，已據其提出系爭本票為證。而原裁定
    就系爭本票之形式要件為審查後，認其應記載事項均已具備
    ，因而予以准許，即無不合。
三、抗告意旨略以：相對人從未向抗告人提示系爭本票，且系爭
    本票權利根本不存在，爰依法提起抗告，請廢棄原裁定等語
    。
四、按發票人為免除作成拒絕證書之記載時，執票人得不請求作
    成拒絕證書而行使追索權；又對於執票人主張未為提示者，
    應負舉證之責，票據法第94條第2項前段、第95條分別定有
    明文，依同法第124條規定，該等規定於本票亦有準用。查
    系爭本票上已記載「本本票免除作成拒絕證書」等情，此觀
    卷附之系爭本票影本（原本經本院核對無異後發還相對人）
    即明，是執票人即相對人自得不請求作成拒絕證書，而逕向
    抗告人行使追索權。再者，系爭本票既經記載免除作成拒絕
    證書，而相對人於聲請裁定強制執行時，復已主張其曾提示
    未獲付款，則抗告人辯稱相對人未為提示付款，即應由抗告
    人負舉證責任，是原裁定就系爭本票形式上之要件予以審查
    後，許可相對人所為強制執行之聲請，於法尚無違誤，若抗
    告人仍爭執相對人並未提示付款，不得行使追索權，自應由
    其另依訴訟程序以資解決，殊無於本件裁定程序中為此爭執
    之餘地。另抗告人又辯稱系爭本票權利根本不存在乙節，核
    屬當事人間實體上之爭執，依前開說明，亦應由抗告人另行
    提起訴訟解決，尚非本件非訟事件程序所得審究，是原裁定
    以抗告人為系爭本票之發票人而准許強制執行，於法即屬有
    據。從而，抗告人提起本件抗告，為無理由，應予駁回。
五、未按對於非訟事件，依法應由關係人負擔費用者，法院裁定
    命關係人負擔時，應一併確定其數額，非訟事件法第24條第
    1項定有明文。爰依法確定本件抗告程序費用額如主文第2項
    所示。
六、據上論結，本件抗告為無理由，依非訟事件法第46條、第21
    條第2項、第24條第1項、民事訴訟法第495條之1第1項、第4
    49條第1項、第78條，裁定如主文。
中    華    民    國    99    年    3     月    31    日
                  民事第四庭  審判長  法  官  楊國精
                                      法  官  王金洲
                                      法  官  黃文進
以上正本係照原本作成。
如不服本裁定，僅得以適用法規顯有錯誤為理由，再為抗告，並
應於收受本裁定正本送達10日內，向本院提出再抗告狀及繳納再
抗告費用新臺幣1,000元。
中    華    民    國    99    年    3     月    31    日
                                      書記官  廖春玉

司法院資訊處製作；財團法人民間司法改革基金會備份。
